【裁判字號】    91,上易,1517
【裁判日期】    920408
【裁判案由】    偽造文書
【裁判全文】
臺灣高等法院刑事判決                          九十一年度上易字第一五一七號
    上  訴  人  臺灣臺北地方法院檢察署檢察官
    被      告  甲○○
右上訴人因被告偽造文書案件，不服臺灣臺北地方法院九十一年度訴字第三一二號，
中華民國九十一年五月八日第一審判決（起訴案號：臺灣臺北地方法院檢察署九十年
度偵字第二三五三０號），提起上訴，本院判決如左：
    主  文
上訴駁回。
    理  由
一、公訴意旨略以：被告甲○○係居住在泰國北部地區美斯樂村之我國國軍後裔，因
    故無法取得我國之國民身分，亦無泰國公民身分，民國七十八年間，被告為求入
    境台灣，乃在泰國購買變造之泰國
    桃園中正機場入境台灣，並基於偽造文書之概括犯意，先於內政部警政署入出境
    管理局入境申請書上偽填
    證照查驗之公務員，使該主管之公務員依此將該不實之外國人入境資料，登載於
    其職務上所掌之公文書上，被告復持前開變造之
    機關管理外國人入出境資料及居留資料之正確性，又甲○○並以該身分就學，使
    教育機關依據該身分記載不實之入學資料，足以生損害於教育主管機關對於相關
    資料記載之正確性，嗣於犯罪被發覺前向台灣台北地方法院檢察署自首而接受裁
    判等情，因認被告涉有刑法第二百十六條、第二百十二條、第二百十四條等罪嫌
    。
二、公訴人在起訴書之所犯法條雖未記載刑法第二百十六條、第二百十條等罪名，然
    而起訴書內已記載被告入境時偽造入境申請書，並持交於機場負責查驗證照之公
    務員行使部分之犯罪事實，此部分自已經起訴，合先敘明。
三、行使變造
（一）按案件時效已完成者，應諭知免訴之判決，刑事訴訟法第三百零二條第二款定
      有明文。又法定刑為一年以上三年未滿有期徒刑者，其追訴權時效為五年，前
      項期間自犯罪成立之日起算。但犯罪行為有連續或繼續之狀態者，自行為終了
      之日起算，刑法第八十條第一項第三款、第二項定有明文。
（二）被告甲○○被訴行使變造之泰國
      百十六條、第二百十二條罪嫌，該罪之法定刑為一年以下有期徒刑、拘役或三
      百元以下罰金，依前揭規定，其追訴權時效為五年。檢察官在起訴書內雖未明
      確記載被告行使變造
      照向臺北市政府警察局申辦居留證部分之犯罪事實，另依中華民國外僑居留證
      之記載（他字卷第四頁），被告最後係於八十四年十一月二十七日申請延長居
      留，此即為被告被訴連續行使變造
      被告於九十年八月二十日向檢察官自首之前，其追訴權時效即已完成，自應諭
      知免訴之判決。
（三）原判決就此部分以追訴權時效已完成而諭知免訴之判決，其關於追訴權時效之
      計算起點雖有錯誤，惟結論仍無影響。檢察官上訴意旨雖未就此部分敘述上訴
      理由，惟因檢察官上訴時並未聲明對於判決之一部上訴，依法視為全部上訴，
      此部分自屬業經上訴，其上訴為無理由，應予駁回。
（四）被告所行使之泰國
      追訴權時效既已完成，仍應諭知免訴之判決，併此說明。
四、行使偽造私文書及使公務員登載不實部分
    按犯罪事實應依證據認定之，無證據不得推定其犯罪事實，刑事訴訟法第一百五
    十四條定有明文。又被告之自白，不得作為有罪判決之唯一證據，仍應調查其他
    必要之證據，以查其是否與事實相符，亦為刑事訴訟法第一百五十六條第二項所
    明定。本件公訴人認被告涉有上開罪嫌，係以被告向檢察官自首其持用購買之泰
    國
（一）刑法上所謂變造文書，指無制作權者，就他人所制作之真正文書，加以改造而
      變更其內容之謂（最高法院二十八年上字第二二七八號判例）。刑法上之偽造
      私文書罪，則以無製作權人，冒用他人名義製作不實之文書，足以生損害於公
      眾或他人為其成立要件。被告固然坦承其持用之泰國
      供稱該泰國
      之泰國姓名，其餘記載之年籍資料、照片亦均係其本人之資料，其父親購買護
      照時係將其本身之資料及所取之泰文姓名交予對方填載等語綦詳（九十一年度
      簡字卷第十一頁、原審卷第十二頁、本院卷第十四頁）。而本院將被告持用之
      該本泰國
      造、變造情形代為查證結果，為「二、本案經駐泰國代表處查證，確定該
      為泰國政府所製發合法、真實
      字第○九二五二○七○○二六○號函在卷可稽（本院卷第四十七頁）。該
      經查證結果，既確定為泰國政府所製發合法、真實之
      法管道取得，亦非經變造之
      ，自屬依據被告之泰國姓名及年籍所記載之真實資料。則被告持用該
      我國過境時，雖使用該
      泰國姓名即為被告之姓名，被告自無冒用他人名義無權製作文書之犯行可言，
      與刑法上偽造私文書及行使偽造私文書罪之犯罪構成要件均不相適合，不能遽
      以該罪相繩。
（二）刑法第二百十四條之使公務員登載不實罪，以明知為不實之事項，使公務員登
      載於職務上所掌之公文書，足以生損害於公眾或他人，為成立要件。第查被告
      持有之該泰國
      之姓名，已如前述，另「甲○○」確為被告之中文姓名，則被告入境時及向臺
      北市政府警察局申請核發外僑居留證時，該管公務員所為之相關登載及所核發
      之外僑居留證之記載內容，本身均無不實可言，被告所為亦不成立刑法第二百
      十四條之罪。至於被告就學部分，查被告就讀於國立台北科技大學（改制前為
      國立台北工業專科學校）之學籍資料，係以僑生身份登載被告之中文姓名、護
      照號碼、初生年月日、籍貫（雲南省景谷縣）、父母中文姓名、及通訊處等資
      料，此外並無任何泰國姓名或泰國國籍方面之記載，有國立台北科技大學九十
      年十月二十六日（九０）北科大學字第二一一二號函所附之學生學籍記載表、
      學生操行獎懲紀錄表、僑生通訊聯絡資料冊等影本可稽（他字卷地第二十五至
      三十頁），其中所登載之資料尤無不實可言，被告自亦不構成刑法第二百十四
      條之刑責。
（三）此外，檢察官又未能舉出足以證明被告有行使偽造私文書即使公務員登載不實
      犯行之確切證據，本案自屬不能證明被告犯罪。原審法院對被告被訴行使偽造
      私文書及使公務員登載不實部分，諭知無罪之判決，雖原審法院未就被告持有
      泰國
      ，然結論仍無不合。檢察官亦未就被告持用
      告持變造
      指摘原判決不當，為無理由，應予駁回。
據上論斷，應依刑事訴訟法第三百六十八條，判決如主文。
本案經檢察官周志榮到庭執行職務。
中      華      民      國    九十二    年      四      月      八      日
                              臺灣高等法院刑事第二十三庭
                                  審判長法  官 黃  瑞  華
                                        法  官 王  淑  滿
                                        法  官 宋      祺
右正本證明與原本無異。
偽造私文書部分如不服本判決應於收受送達後十日內向本院提出上訴書狀，其未敘述
上訴之理由者並得於提起上訴後十日內向本院補提理由書（均須按他造當事人之人數
附繕本）。
其餘部分不得上訴。
                                        書記官 蔡  慧  娟
中      華      民      國    九十二    年      四      月      九      日


司法院資訊處製作；財團法人民間司法改革基金會備份。
